最高法院刑事判決　　　　　　九十六年度台上字第五七０七號
上　訴　人　甲○○（原名許堡清）
　　　　　　　　　　號5樓
　　　　　　乙○○
共　　　同
自訴代理人　許世烜律師
被　　　告　丙　○
上列上訴人等因自訴被告偽造文書等罪案件，不服台灣高等法院
台南分院中華民國九十四年二月二十四日第二審判決（九十三年
度上訴字第三三八號，自訴案號：台灣台南地方法院九十一年度
自字第二九一號），提起上訴，本院判決如下：
    主  文
上訴駁回。
    理  由
壹、盜用印章及偽造私文書部分：
按刑事訴訟法第三百七十七條規定：上訴於第三審法院，非以判
決違背法令為理由，不得為之。是提起第三審上訴，應以原判決
違背法令為理由，係屬法定要件。如果上訴理由狀並非依據卷內
訴訟資料，具體指摘原判決不適用何種法則或如何適用不當，或
所指摘原判決違法情事，顯與法律規定得為第三審上訴理由之違
法情形不相適合時，均應認其上訴為違背法律上之程式，予以駁
回。本件原判決以上訴人即自訴人甲○○、乙○○在第一審之自
訴意旨略稱：被告丙○係協和證券股份有限公司新化分公司（下
稱協和證券公司）之證券交易營業員，竟未經乙○○及其代理人
甲○○（原名許堡清）之授權，自民國九十一年一月十七日起至
同年八月七日止，擅自利用乙○○之帳戶進行股票買賣交易，並
連續操作鉅額且筆數密集之當日沖銷交易，以獲取業績獎金，致
使乙○○利益受損。被告為掩飾其犯行，乃利用其持有甲○○所
有「許堡清」印章之機會，連續盜蓋在其冒用乙○○帳戶所進行
當日沖銷交易之各紙交易委託書上之委託人簽章欄，足以生損害
於甲○○等情。因認被告涉犯刑法第二百十七條第二項盜用印章
罪及第二百十條偽造私文書罪嫌。惟經審理結果，認不能證明被
告犯此二部分之罪，因而維持第一審諭知被告此二部分均無罪之
判決，駁回上訴人等在第二審關於此二部分之上訴，已詳敘其證
據取捨及得心證之理由，且對於上訴人等所舉各項主張及證據，
如何均不能採為不利於被告之認定，亦於理由內一一詳加論斷及
說明，從形式上觀察，原判決並無違背法令之情形。上訴人等上
訴意旨略以：被告於九十一年七、八月間以電話回報甲○○關於
其買賣操作乙○○股票之內容，與股票交易明細表所載股票交易
之情形不符，有協和證券公司所提供之錄音帶譯文及股票交易明
細表可稽，可見被告有欺瞞甲○○而擅自操作股票當日沖銷交易
之行為，原審對此未加以調查，自有不當。又縱認甲○○曾交付
其印章予被告，亦不能據以認定其有授權被告利用乙○○之帳戶
違規從事股票當日沖銷交易之行為。原判決僅以甲○○曾將其印
章交予被告使用，即認定被告已獲甲○○授權從事股票當日沖銷
交易行為，而無盜用印章及偽造私文書之犯行，亦有未合云云。
惟查證據之取捨及事實之認定，均為事實審法院之職權，倘其採
證認事並未違背證據法則，自不得任意指為違法。原判決對於被
告如何獲得乙○○之代理人甲○○之授權，以乙○○之股票帳戶
從事股票買賣及當日沖銷交易等情，已詳敘其所憑之證據及認定
之理由。上訴意旨雖謂被告以電話回報甲○○關於買賣股票之內
容，與交易明細表所載股票交易之情形不符，而認其有欺瞞甲○
○之行為。然被告以電話回報甲○○關於買賣股票之內容，縱與
交易明細表所載股票交易之情形未盡相符，此與其有無盜用印章
及偽造私文書之犯行並無重要關聯。原判決對於協和證券公司所
提供之錄音帶譯文何以不足採為被告犯罪之證據，雖未加以說明
，其理由固略欠週延，但此項瑕疵尚不影響於判決之結果，自不
得作為適法之第三審上訴理由。又原判決復於理由內說明：甲○
○自承被告所持用之「許堡清」印章係伊所交付，而該印章確係
甲○○委託被告代為買賣及申購上市股票之印鑑章，衡情應不致
未經授權而任令被告持以自由買賣股票；且甲○○領有高級營業
員執照，其受乙○○委託代為買賣股票，應不致對於乙○○股票
帳戶內股票之交易情形毫不注意，況上訴人等亦自承彼此每隔一
個月即對帳一次，而協和證券公司自九十一年一月起至同年七月
止，均按月將其帳戶內股票交易情形寄發對帳單及詢證單予乙○
○閱覽，有該公司對帳單及詢證單影本多份在卷可稽，可見上訴
人等應知悉被告代為買賣股票或當日沖銷交易之情形。倘被告未
獲甲○○授權，何以能擅自以上開印章買賣操作乙○○帳戶內之
股票長達約八個月之久，而未遭上訴人等質疑？堪認被告所辯其
已獲甲○○授權使用上開印章並以乙○○帳戶買賣股票及當日沖
銷交易等語，應屬可信，自難認其有何盜用印章或偽造私文書之
犯行等情綦詳。本件上訴人等上訴意旨，猶執陳詞，就原審採證
認事職權之適法行使，以及原判決已經明確論斷詳細說明之事項
，再事爭辯，並仍就被告有無盜用印章及偽造私文書之犯行為單
純事實上之爭執，均非依據卷內資料具體指摘原判決有何違背法
令之情形，顯與法律所規定得為第三審上訴理由之違法情形不相
適合，依首揭說明，其等此部分上訴均為違背法律上之程式，應
予駁回。
貳、背信及業務上文書登載不實部分：
按刑事訴訟法第三百七十六條所列各罪之案件，經第二審判決者
，不得上訴於第三審法院，法有明文。本件上訴人等自訴被告尚
涉犯刑法第二百十五條業務上文書登載不實罪及第三百四十二條
第一項之背信罪部分，核屬刑事訴訟法第三百七十六條第一款及
第五款之案件，依首開說明，既經第二審判決，自不得上訴於第
三審法院。縱上訴人主張此部分與前開盜用印章及偽造私文書部
分有方法結果之牽連關係，為裁判上一罪，但盜用印章及偽造私
文書部分之上訴為不合法，本院應從程序上予以駁回，而無從為
實體上判決，對於上揭輕罪部分亦無從適用審判不可分或上訴不
可分原則，為實體上審判。上訴人等復對於上揭輕罪部分提起上
訴，顯為法所不許，亦應併予駁回。
據上論結，應依刑事訴訟法第三百九十五條前段，判決如主文。
中　　華　　民　　國　九十六　年　　十　　月　二十五　日
                      最高法院刑事第十二庭
                          審判長法官  洪　文　章
                                法官  王　居　財
                                法官  郭　毓　洲
                                法官  黃　梅　月
                                法官  邱　同　印
      本件正本證明與原本無異
                                      書  記  官
中　　華　　民　　國　九十六　年　　十　　月　二十九　日
                                                      Ｑ
